臺灣高等法院刑事裁定
111年度聲字第2828號
聲明異議人
即受 刑 人  傅世維




上列聲明異議人即受刑人因強盜等案件，對於臺灣高等檢察署檢
察官執行之指揮聲明異議，本院裁定如下： 
    主  文
聲明異議駁回。
    理  由
一、聲明異議意旨略以：聲明異議人即受刑人傅世維（下稱受刑
    人）於民國95年因強盜等案，經判刑確定後，因案件符合96
    年減刑要件，經本院以97年度聲減更一字第25號重新裁定應
    執行有期徒刑21年，並應於執行前令入勞動處所強制工作3
    年確定，後即移送至臺東泰源技能訓練所執行3年強制工作
    ，至99年始獲准免予繼續執行，復接續執行上開有期徒刑21
    年刑責至今。受刑人於執行徒刑前令入勞動處所強制工作3
    年，再接續執行有期徒刑21年，明顯有一罪二罰之實，況自
    97年因同一案件執行至今猶未執行完畢，即應視為執行未完
    畢，且釋字第812號宣告強制工作違反憲法第8條保障人身自
    由意旨而失效，清楚闡釋「強制工作與徒刑之執行並無二致
    」，為此，受刑人向臺灣高等檢察署（下稱高檢署）提呈異
    議聲明，聲請將受刑人強制工作執行日數折抵併入有期徒刑
    21年中計算，未料卻遭該署111年8月4日函回覆需向本院提
    出異議聲明。釋字第812號宣告刑前強制工作者，立即停止
    執行，執行強制工作期間，應算入執行徒刑期間，而受刑人
    因同一案件須分別執行強制工作及徒刑，至今不曾間斷，依
    法自屬尚在執行中，為此，應許可將受刑人強制工作日數併
    入徒刑計算，爰提起聲請異議，請准予所請。
二、按受刑人或其法定代理人或配偶，以檢察官執行之指揮為不
    當者，得向諭知該裁判之法院聲明異議；法院應就異議之聲
    明裁定之，刑事訴訟法第484條、第486條分別定有明文。而
    刑事訴訟法第484條所稱「諭知該裁判之法院」，乃指對被
    告之有罪判決，於主文內實際宣示其主刑、從刑之裁判而言
    。又該條所稱「檢察官執行之指揮不當」，係指檢察官有積
    極執行指揮之違法及其執行方法有所不當等情形而言，檢察
    官如依確定裁判內容為指揮執行，自難指檢察官執行之指揮
    為違法或其執行方法不當。
三、經查：
　㈠本件聲明異議狀之案號欄及內文第一行雖均記載係對「97年
    度聲減更一字第25號」裁定聲明異議，然觀其狀載內容，均
    係爭執高檢署未許可將已執畢之強制工作日數折抵其接續執
    行之有期徒刑21年刑期一事，亦即，受刑人聲請以執畢之強
    制工作日數折抵刑期，經高檢署以111年8月4日檢執更111執
    聲他52字第1119049227號函覆以礙難准許（見本院卷第11頁
    ），是應認受刑人係對此一指揮執行不服而提起聲明異議，
    先予敘明。
　㈡受刑人前因犯強盜等案件，經原審法院以95年度訴字第2330
    號判決各判處有期徒刑7年6月（共3罪）、5年6月、1年2月
    ，定應執行有期徒刑22年，並於刑之執行前令入勞動處所強
    制工作3年，嗣經本院以96年度上訴字第3224號判決、最高
    法院以97年度台上字第653號判決上訴駁回，於97年2月15日
    確定；其後因上開案件之犯罪時間均係於96年4月24日以前
    ，且有宣告未逾有期徒刑1年6月之罪者（即上開宣告「有期
    徒刑1年2月」部分），而經本院以97年度聲減更一字第25號
    裁定就該符合減刑要件之部分，減為有期徒刑7月，並與其
    餘不得減刑之罪合併定應執行有期徒刑21年確定。受刑人於
    97年3月19日入法務部矯正署泰源技能訓練所執行強制工作
    ，嗣於執行已滿2年5月後，因其在該勞動場所行狀良好，悛
    悔有據，經本院於99年9月2日以99年度聲字第2521號裁定免
    予繼續執行受刑人前揭強制工作，高檢署檢察官乃換發「10
    5年度執更庚字第1642號執行指揮書」（見本院卷第41頁）
    ，嗣受刑人即於99年9月30日免予繼續執行強制工作，同日
    移入泰源分監接續執行上開有期徒刑21年（刑期起算日期：
    99年9月20日），有前揭各判決、裁定、執行指揮書及本院
    被告前案紀錄表附卷可參，此部分前提事實並無疑義。
　㈢受刑人雖主張於執行徒刑前令入勞動處所強制工作3年，再接
    續執行有期徒刑21年，明顯有一罪二罰之實云云。惟查，我
    國法制採刑罰與保安處分雙軌制，既仍維持行為責任之刑罰
    原則，並期協助行為人再社會化功能，改善行為人潛在危險
    性格，俾達成根治犯罪原因、預防犯罪之特別目的，是保安
    處分係針對受處分人將來之危險性所為之處置，以達教化、
    治療之目的，為刑罰之補充制度。而立法者針對具有社會危
    險性之犯罪行為人，除刑罰之制裁外，另施以強制工作，考
    其目的，應在於以強制工作之方式，培養其勤勞習慣與工作
    觀念，習得一技之長，俾矯正受處分人之犯罪習慣、遊蕩或
    懶惰習性，避免其犯罪服刑完畢復歸社會後再犯罪，危害治
    安，寓有積極為犯罪特別預防之意旨，並非針對其過去之犯
    罪行為再重複為刑事處罰，自不違反一事不二罰之原則。且
    本案受刑人所受之強制工作處分，係法院依據94年2月2日修
    正公布之刑法第90條第1項及第2項前段所宣告之刑前強制工
    作3年，自屬合法有效，檢察官據以指揮執行，並無違法或
    不當，縱嗣經司法院釋字第812號解釋宣告刑前強制工作違
    憲，因係自解釋公布當日（110年12月10日）起發生效力，
    自無從否定過去符合憲法要求具公益性之法秩序事實，是受
    刑人此部分之主張，並非有理。
　㈣受刑人又以釋字第812號解釋已宣告強制工作違憲失效，刑前
    強制工作者，應立即停止執行，執行強制工作期間，應算入
    執行徒刑期間為由，主張其前已執行之強制工作日數應折抵
    刑期云云。惟查，釋字第812號解釋文僅揭示：「自本解釋
    公布之日起，確定終局裁判所宣告之強制工作，『尚未執行
    或執行未完畢者』，應免予執行；受處分人應另執行徒刑者
    ，自本解釋公布之日起至檢察官指揮執行徒刑之日止，其在
    原勞動場所等候執行徒刑之期間，應算入執行徒刑之期間」
    ，可見，僅能就自上開解釋公布之日以後，強制工作未執行
    完畢而仍「在原勞動場所等候執行徒刑之期間」主張算入執
    行徒刑之期間，並無「已執行強制工作期間，應算入執行徒
    刑期間」之旨，該號解釋亦未因此改變前已執行強制工作完
    畢者，其強制工作之效力及性質，該段執行強制工作期間，
    仍無法律明文規定可用以折抵刑期，或透過該解釋而可算入
    執行徒刑期間，自不得主張以上開解釋公布之日以前之強制
    工作處分執行期間折抵刑期之執行。而本案之強制工作，於
    釋字第812號解釋公布前，早已免予繼續執行而「執行完畢
    多年」，並非執行未完畢，受刑人主張因其仍在執行徒刑（
    21年），可認為強制工作「尚在執行中」云云，容有誤會，
    又依上開解釋意旨，前已執行完畢之強制工作，既仍屬合法
    有效之保安處分執行，自不因該解釋公布而生可折抵刑期或
    應算入刑期內之結論，且因本案刑期起算（99年9月20日）
    於上開解釋公布前，自亦無該解釋公布後，在原勞動場所等
    候執行徒刑之期間應算入刑期內之問題，是受刑人此等部分
    之主張，核與上開解釋文意旨不合，均非可採。
　㈤從而，關於高檢署105年度執更庚字第1642號執行指揮書之「
    羈押及折抵日數」欄所載部分，僅認應將受刑人於本案羈押
    執行期間（即95年10月13日至97年3月18日）列入羈押及折
    抵日數計算，據以折抵刑期共計523日，而未將受刑人上開
    強制工作日數（即97年3月19日至99年9月19日）列入折抵刑
    期計算，經核於法並無違誤，上開高檢署函文重申本案強制
    工作已執行完畢，無從援引釋字第812號解釋之法律效果，
    經核亦屬有據，檢察官據該執行指揮書繼續指揮執行本案後
    續刑期，自難認檢察官執行之指揮有何違法或不當之處。
四、綜上所述，本件檢察官之執行指揮經核並無違法或不當，受
    刑人猶執前詞提起本件聲明異議，為無理由，應予駁回。
據上論斷，應依刑事訴訟法第486條，裁定如主文。
中　　華　　民　　國　　111 　年　　9 　　月　　30　　日
                  　刑事第八庭　審判長法　官　陳世宗
                                      法　官　林呈樵
                                      法　官　吳勇毅
以上正本證明與原本無異。
如不服本裁定，應於收受送達後五日內向本院提出抗告狀。
                                      書記官  許家慧
中　　華　　民　　國　　111 　年　　9 　　月　　30　　日